臺灣臺南地方法院民事裁定
110年度消債清字第79號
聲  請  人
即債 務 人  李詳瑀



上列當事人因消費者債務清理事件聲請清算，本院裁定如下：
    主  文
聲請駁回。
聲請費用新臺幣壹仟元由聲請人負擔。
    理  由
一、聲請意旨略以：債務人前經法院於民國100年12月2日裁定認
    可更生方案，並確定在案，債務人應清償總金額為新臺幣（
    下同）2,393,737元，分96期，每期清償25,000元，第96期
    清償18,737元。債務人無法依更生條件履行，債權人華南商
    業銀行股份有限公司（下稱華南銀行）已向臺灣高雄地方法
    院（下稱高雄地院）聲請強制執行扣薪(案號：110年度司執
    字第92991號)，爰依消費者債務清理條例第74條第2項之規
    定向本院聲請清算等語。
二、按「更生方案經法院裁定認可確定後，債務人未依更生條件
    履行者，債權人得以之為執行名義，聲請對債務人及更生之
    保證人、提供擔保之人或其他共同負擔債務之人為強制執行
    。」「債權人聲請對債務人為強制執行時，法院得依債務人
    之聲請裁定開始清算程序。」消費者債務清理條例第74條第
    1項前段、第2項分別定有明文。其立法理由謂：「債權人以
    債務人未依更生條件履行為由，依第一項規定聲請強制執行
    時，如債務人已無清償能力，且其債權人尚有多數，宜由法
    院依債務人之聲請或依職權，斟酌債務人之財產狀況及不能
    清償債務情形，裁定開始清算程序，以統一清理其債務。」
    （消費者債務清理條例於101年1月4日修法，認應由債務人
    選擇程序，將「或依職權」刪除）而「債務人於法院裁定開
    始更生程序或許可和解或宣告破產前，得向法院聲請清算；
    債權人縱為一人，債務人亦得為聲請。」則為消費者債務清
    理條例第80條關於聲請清算程序要件之規定。是1.由法規文
    義及立法意旨以觀，於更生方案經裁定認可確定後，法院得
    依債務人聲請，對於「無清償能力」之債務人裁定開始清算
    程序之前提，乃債權人須先以該經認可確定之更生方案為執
    行名義，聲請對債務人為強制執行。2.更生、清算、和解及
    破產程序同為債務清理程序，為合理分配司法資源，法院倘
    已裁定開始更生、清算程序、許可和解或宣告破產，即應利
    用該程序清理債務人之債務，非待該程序確定不能達成目的
    ，法院無從轉換程序。易言之，法院進行債務清理程序，應
    嚴守法律文義原旨，債務人聲請更生並經認可更生方案確定
    時，消費者債務清理條例第74條第2項，既已明文規定「債
    權人聲請對債務人為強制執行時」為法院裁定進入清算程序
    之要件，是以，即使債務人提出無法依更生方案履行之事由
    ，但債權人尚未以更生方案為執行名義對債務人為強制執行
    前，該債務清理程序尚非確定無法達成，債務人無先行進入
    清算程序之必要，法院依消費者債務清理條例上開規定反面
    解釋，無預行裁定進入清算程序之法律依據。
三、經查，本件債務人聲請更生，前經臺灣嘉義地方法院(下稱
    嘉義地院)裁定開始更生程序，且債務人所提更生方案，經
    嘉義地院裁定認可確定等情，業經本院依職權調取嘉義地院
    100年度消債更字第23號、100年度司執消債更字第20號裁定
    查核無誤。債務人雖主張債權人華南銀行對其聲請強制執行
    ，然債權人華南銀行並無依消費者債務清理條例第74條第1
    項前段規定，以更生方案之裁定為執行名義，聲請對債務人
    為強制執行之情形，而係以「原執行名義」對債務人聲請強
    制執行扣薪等情，此有華南銀行110年12月23日消債事件陳
    報狀檢附高雄地院110年度司執字第92991號強制執行事件之
    原執行名義為「嘉義地院96年度嘉小字第2018號民事判決及
    其確定證明書所換發之債權憑證」、繼續執行紀錄表在卷可
    參（見本院卷第189至195頁），並經本院依職權調取高雄地
    院110年度司執字第92991號執行卷宗審閱無訛。是本件清算
    之聲請，核與消費者債務清理條例第74條規定不符，且屬無
    從補正，應予駁回。
四、爰依消費者債務清理條例第15條，民事訴訟法第95條、第78
    條，裁定如主文。
中　　華　　民　　國　　111 　年　　3 　　月　　18　　日
                        消債法庭法  官　田幸艷
以上正本係照原本作成。
如對本裁定抗告須於裁定送達後10日內向本院提出抗告狀，並繳
納抗告費新臺幣1,000元。
中　　華　　民　　國　　111 　年　　3 　　月　　18　　日
                                書記官  駱映庭